最高法院刑事判決　　　　　　九十四年度台上字第三０四九號
　　上　訴　人　丙○○○
　　選任辯護人　王家鈺律師
　　　　　　　　甲 ○ ○
　　　　　　　　　　　　　5巷.
　　　　　　　　乙 ○ ○
　　　　　　　　丁 ○ ○
上列上訴人等因違反貪污治罪條例案件，不服台灣高等法院高雄
分院中華民國九十四年三月十日第二審更審判決（九十三年度上
更(二)字第二八二號，起訴案號：台灣高雄地方法院檢察署八十五
年度偵字第二九七三六、一九八七四、三００六八、三０一二八
、三０一四一號八十六年度偵字第三三八六、四六九七、六四五
四號），提起上訴，本院判決如下：
    主  文
原判決撤銷，發回台灣高等法院高雄分院。
    理  由
本件原判決認定上訴人丁○○、乙○○係前交通部台灣南區電信
管理局第一工程總隊（下稱「南一工程總隊」，已改制為中華電
信股份有限公司台灣南區電信分公司南高雄營業處）發包課技術
佐或管理員，均負責公開招標工程標單出售等業務，係依據法令
從事公務之人員。渠等明知南一工程總隊發包之電信土木工程，
競標激烈，為防止圍標，對郵購招標文件之領標廠商名單，係職
務上應予保密之事項。詎丁○○於民國八十一年十一月間起至八
十二年十一月十八日止，連續多次在高雄市將領標廠商名單交予
上訴人丙○○○，丙○○○再轉交予「阿全圍標集團」之王寶興
；嗣王寶興因案入獄，丙○○○則交予該集團之會計小姐孫韶憶
轉交給該集團其他成員呂清安、洪文駕、陳仁昇、林朝清、褚樹
人等人。由該集團召集領標廠商進行圍標，再向得標廠商收取百
分之十之工程款，作為保護費。並推由丙○○○每次交付新台幣
（下同）五千至三萬元不等之賄賂予丁○○，總計丁○○對違背
職務之行為共收受賄款十五萬元。至八十四年六月間起，王寶興
另經由上訴人甲○○向上訴人乙○○行賄，乙○○亦違背職務上
應予保密之義務，將領標廠商名單交予甲○○，甲○○再交給王
寶興，俾進行圍標事宜。後來王寶興於八十五年八月十二日病故
，該集團由褚樹人接續主事。乙○○仍以同一手法收受賄賂、交
付領標廠商名單多次。總計乙○○向王寶興收取賄款五十萬元、
向褚樹人收受十萬五千元賄款，共收受六十萬五千元等情。乃撤
銷第一審關於丁○○、乙○○、丙○○○部分及甲○○交付賄賂
部分之判決，改判仍論處丁○○、乙○○連續依據法令從事公務
之人員，對於違背職務之行為，收受賄賂罪刑，及丙○○○、甲
○○（累犯）共同連續非依據法令從事公務之人員，對於依據法
令從事公務之人員，關於違背職務之行為交付賄賂罪刑。固非無
見。
惟查，(一)、原判決認定上訴人丁○○、乙○○均牽連犯刑法第一
百三十二條第一項之洩漏國防以外秘密罪及八十一年七月十七日
修正公布之貪污治罪條例第四條第一項第五款之違背職務收賄罪
。但該洩漏國防以外秘密罪之犯行，並未在檢察官起訴事實範圍
之內，原審何以得併予審判，原判決未說明其理由，尚屬理由不
備之疏誤。(二)、原判決事實欄先謂王寶興組合之「阿全圍標集團」
自八十二年一月初起，召集廠商圍標；旋又稱自八十一年十一月
起該集團推由丙○○○向丁○○行賄，由鍾某交付領標廠商名單
予丙○○○轉交給該集團圍標等情，事關丁○○與丙○○○等人
究自何時開始犯罪，原判決前述認定不一，自屬理由矛盾。再者
，依原判決附表所示南一工程總隊發包之工程似均在八十二年至
八十五年間為之，並無八十一年十一月、十二月發包之工程，是
否認定丁○○於八十一年十一月、十二月間收賄及丙○○○行賄
之事實有誤？究竟實情如何？原審未予調查並論述明白，亦嫌未
盡調查能事。(三)、原判決事實欄（第三段）述，王寶興於八十
五年八月十二日死亡後，由褚樹人接續主事，乙○○仍同前手法
多次交付領標廠商名單予甲○○，甲○○亦多次交付賄款予乙○
○，乙○○共收受十萬五千元賄賂等情。但依原判決附表所載，
南一工程總隊發包之工程，僅編號四十八由盟慶營造有限公司於
八十五年十月二十四日得標之「建國局建國橋幹管」工程，係在
王寶興死亡後發包，其餘均在王寶興死亡前發包得標。則原判決
認定乙○○、甲○○在王寶興死亡後「多次」收賄或行賄，即有
矛盾；且原判決並未明其憑以認定「多次」之證據及理由，亦
屬理由不備，自屬可議。(四)、原判決理由（第三段之(七)）論述，
乙○○曾遭王寶興恐嚇，因而告知其妻一節，雖據其妻黃清香證
述在卷，惟乙○○當時為從事公務之人員，縱遭人恐嚇，並非無
處得以求援，何況參諸其在調查處之自白，亦足以證明其所以提
供領標廠商名單，係出於自由意思決定云云，並未明確認定乙○
○確曾遭王寶興恐嚇，且認為乙○○係本於其自由意思而提供領
標廠商名單，非遭脅迫所為。但該理由欄（第四段之(五)）卻又稱
，乙○○曾受王寶興之恐嚇而提供名單，犯罪情狀堪可憫恕，依
刑法第五十九條規定減輕其刑云云，前後矛盾，尚嫌理由矛盾。
且乙○○縱曾遭恐嚇而不尋求合法救濟，卻自八十四年六月迄八
十五年十月間，長期收受賄賂而違背職務交付領標廠商名單供王
寶興等人圍標，浪費公帑，客觀上是否足以引起一般之同情而堪
可憫恕，實尚非無斟酌之餘地。(六)、檢察官起訴事實，指王寶興
與呂清安、褚樹人、林朝清、陳仁昇、徐宏慶、林永鑫、江文榕
、黃德明、洪文駕等人組成「阿全圍標集團」並僱用孫韶憶為會
計小姐，先後推由丙○○○向丁○○行賄及甲○○向乙○○行賄
，以取得領標廠商名單，再進行操作圍標。嗣王寶興於七十九年
間入監，由呂清安、林朝清主持圍標事宜，王寶興則在監遙控。
至八十五年八月十二日王寶興死亡後，由褚樹人、呂清安接手圍
標等情。如果無訛，則有關行賄之犯行，丙○○○、甲○○與該
「阿全圍標集團」之成員呂清安等人及孫韶憶是否為共同正犯或
同謀共同正犯？即有深入審究之必要。案經發回，允宜根究明白
。上訴人等上訴意旨，均指摘原判決不當，非無理由，應認仍有
撤銷發回更審之原因。至原判決認為丁○○無罪（即不另為無罪
之諭知）部分，因檢察官認與前述發回部分有裁判上一罪關係，
併予撤銷發回更審。附此明。
據上論結，應依刑事訴訟法第三百九十七條、第四百零一條，判
決如主文。
中　　華　　民　　國　九十四　年　　六　　月　　九　　日
                      最高法院刑事第五庭
                          審判長法官  吳　雄　銘
                                法官  池　啟　明
                                法官  郭　毓　洲
                                法官  吳　三　龍
                                法官  吳　信　銘
      本件正本證明與原本無異
                                      書  記  官
中　　華　　民　　國　九十四　年　　六　　月　　　　　日
                                                 Ｒ
